【裁判字號】    95,易,1136
【裁判日期】    951214
【裁判案由】    竊盜
【裁判全文】
臺灣士林地方法院刑事判決              95年度易字第1136號
公  訴  人  臺灣士林地方法院檢察署檢察官
被      告  乙○○
            甲○○
                    （現另案於臺灣士林看守所附設勒戒所）
上列被告因竊盜案件，經檢察官提起公訴（95年度偵字第9734號
），本院判決如下：
    主  文
乙○○共同竊盜，未遂，累犯，處有期徒刑陸月，如易科罰金，
以新台幣貳仟元折算壹日。
甲○○共同竊盜，未遂，處有期徒刑伍月，如易科罰金，以新台
幣貳仟元折算壹日。
    事  實
一、乙○○前有偽造文書、肅清煙毒條例等犯罪紀錄，最後一次
    因施用毒品案件，經臺灣臺東地方法院於民國91年9 月27日
    以91年度訴字第146 號判決判處施用第一級毒品有期徒刑七
    月，施用第二級毒品有期徒刑4 月，合併定應執行刑為有期
    徒刑10月確定，甫於94年2 月23日縮短刑期執行完畢，仍不
    知悔改。乙○○與甲○○係兄弟關係，二人共同基於意圖為
    自己不法所有之犯意聯絡，於95年8 月4 日晚間11時42 分
    許，由甲○○騎乘車號BBL-56 6號機車，搭載乙○○共同前
    往臺北縣淡水鎮○○路33巷15號前，由乙○○下車後以不詳
    工具打開丙○○所有停放於該處之車號IV-6 217號自用小貨
    車之駕駛座車門，進入駕駛座內，甲○○則坐在機車上把風
    接應，乙○○持不詳工具欲發動引擎竊取該車時，適巡邏警
    員丁○○經過，乙○○始罷手而未得逞，警員丁○○見甲○○形跡可疑加以盤查，乙○○見事機敗露隨即自駕駛座走下
    ，警員丁○○察覺有異而上前盤查，乙○○見狀立即往民生
    路29巷方向逃逸，甲○○亦趁機騎乘機車離去，嗣經丁○○
    呼叫其他警員協助圍捕，分別於同日晚間11時50分許在民生
    路52巷22弄7 號前逮捕乙○○及於翌日凌晨0 時20分許在同
    路段124 巷16弄口逮捕甲○○，因而循線查獲上情。
二、案經臺北縣政府警察局淡水分局報告臺灣士林地方法院檢察
    署檢察官偵查起訴。
    理  由
一、證據能力方面：
(一)按被告以外之人於審判外之言詞或書面陳述，除法律有規定
    者外，不得作為證據，刑事訴訟法第159條固定有明文。惟
    被告以外之人於偵查中向檢察官所為之陳述，除顯有不可信
    之情況者外，得為證據；被告以外之人於審判外之陳述，雖
    不符同法第159條之1至之4之規定，而經當事人於審判程序
    同意作為證據，法院審酌該言詞陳述或書面陳述作成時之情
    況，認為適當者，亦得為證據。又當事人、代理人或辯護人
    於法院調查證據時，知有第159條第1項不得為證據之情形，
    而未於言詞辯論終結前聲明異議者，視為有前項之同意，此
    亦據同法第159 條之1 第2 項、第159條之5規定甚明。
(二)查本件被害人丙○○於警詢中之證述，係被告以外之人於審
    判外之陳述而屬傳聞證據，且不符刑事訴訟法第159 條之3
    之規定，惟檢察官、被告就前開審判外之陳述，於本院準備
    程序及審理時已同意採為證據（見本院95年10月3 日準備程
    序筆錄第3 頁、同年10月31日準備程序筆錄第4 頁、本院95
    年11月30日審判筆錄第3 頁），且迄於本院言詞辯論終結前
    均未聲明異議，本院審酌渠等於此陳述作成時之情況，容無
    違法取證及證明力明顯過低之瑕疵，亦認為以之作為證據為
    適當，故依諸上開規定，被害人丙○○上開審判外之陳述，
    自得為證據。
(三)又查證人丙○○、丁○○於偵查中之證述，係以證人身分經
    具結而為陳述（見偵查卷第63至66頁筆錄）。而按偵查中檢
    察官向被告以外之人所取得之陳述，原則上均能遵守法律規
    定，不致違法取供，是其可性信極高，因此上開證據固為傳
    聞證據，但其信用度有受擔保（保障），並無顯不可信的情
    形，應符合刑事訴訟法第159 條之1 第2 項之規定，即得例
    外採為證據。
二、訊據被告乙○○、甲○○固坦承被告甲○○有騎乘上開機車
    附載被告乙○○，被告乙○○並於前揭時地下車後，彼等分
    別經員警丁○○盤查，嗣於上開時地分別為警逮捕之事實，
    惟均矢口否認有何竊盜之犯行，被告乙○○辯稱：當天伊因
    手傷由甲○○搭載欲至馬偕醫院就診，因尿急而於臺北縣淡
    水鎮○○路33巷15號前下車，至小貨車旁上廁所，並未進入
    該部小貨車內偷車云云，被告甲○○辯稱：伊當天騎機車要
    載乙○○去馬偕醫院，乙○○說要找朋友借錢所以在該處下
    車，伊就騎乘機車離去，剛好遇見警察臨檢，伊不知道乙○○下車作何事，也沒有在旁邊幫乙○○把風云云。
二、本院查：
(一)IV-6217 號自小貨車係丙○○所有，其於95年8 月4 日下午
    6 時許將該小貨車停放於臺北縣淡水鎮○○路33巷15號1樓
    住處前空地，車門並有上鎖，嗣於翌日凌晨零時許經員警通
    知始知悉該部小貨車遭竊，並查看小貨車之外觀及內部，發
    現駕駛座之車門已經被打開，沒有關好，車內方向盤之鑰匙
    孔洞有被東西插進去撬開等事實，業據證人即被害人丙○○
    於警詢、偵查證述綦詳（見偵查卷15至16頁、第63至64頁）
    ，並有車籍作業系統查詢認可資料、95年8 月5 日拍攝之車
    號IV-6217 號自小貨車照片4 張在卷可稽（見偵查卷第31、
    42 、43 頁），可見IV-6217 號自小貨車於上開時地確實有
    遭人持不詳工具打開駕駛座車門進入，並欲開啟引擎竊取之
    事實無誤。
(二)又查證人即員警丁○○於95年8 月4 日晚間11時40分許騎乘
    警用機車巡邏行經台北縣淡水鎮○○路33巷15號時，看見IV
    -6217 號自小貨車停放於丙○○住處外牆邊，左側另併排停
    有1 輛自小客車，被告甲○○騎乘BBL-566 號機車逆向停於
    台北縣淡水鎮○○路33巷15號前小客車左側車頭旁邊，機車
    引擎仍在發動中，因查覺可疑而對被告甲○○盤查，盤查過
    程中發現有1 人即被告乙○○從自小貨車駕駛座上下來，員
    警丁○○詢問被告甲○○下車是何人，被告甲○○表示不認
    識，被告乙○○下車後往民族路29巷方向跑去，員警丁○○
    過去盤查被告乙○○，詢問為何進入他人自小貨車，並拿手
    銬要逮捕被告乙○○，被告乙○○把手摔開，即往民族路29
    巷方向逃逸，被告甲○○亦趁機騎機車逃逸，經過10分鐘左
    右才分別於上開時地逮捕被告2 人等事實，業據證人即查獲
    之臺北縣政府警察局淡水分局竹圍派出所警員丁○○於偵查
    中、本院審理中結證證述其巡經該處時，目睹被告2 人行竊
    車號IV-6217 號自小貨車之過程明確（見偵查卷第64至66頁
    、本院95年11月30日審判筆錄第5 至8 頁），並有警員丁○○製作之現場圖1 紙、現場照片6 張、台北縣政府警察局竹
    圍派出所轄境圖1 紙（見偵查卷第70至75頁）在卷足憑。經
    核證人丁○○、丙○○對於被告2 人於案發時、地均在場，
    被告甲○○騎乘機車在旁停等，員警丁○○臨檢時，被告乙○○從證人丙○○所有之該部小貨車駕駛座開門下車，員警
    丁○○見狀攔查，被告乙○○趁隙逃逸，被告甲○○亦騎乘
    機車離去，經車主丙○○檢查車輛受損情形，發現上鎖之車
    門已被打開，車內方向盤之鑰匙孔洞有被東西插進去撬開等
    事實經過，自警詢、偵查及本院審理均互為一致之證述，且
    被告2 人亦坦承案發當天係被告甲○○騎乘機車搭載被告乙○○至上址下車，於案發現場附近遇巡邏警員丁○○臨檢盤
    查，事後並分別為警逮捕等情不諱，另衡諸證人丙○○、丁○○與被告2 人均不相識，亦無怨隙，證人丁○○並為依法
    執行職務之員警，其等在偽證重典之心理壓力下為上開證述
    ，所證具體且明確，又大致相符，其等上開證言即具可信之
    依據，是證人丁○○、丙○○上開證言堪信為真實，上開犯
    罪事實，自堪予認定。
(三)被告乙○○、甲○○雖以前詞置辯，然查：
  案發後該自小貨車附近並無發現有排泄物或排泄物之異味，
    地上亦無濕濕的乙節，已據證人潘全獻、丁○○於偵查及本
    院先後證述屬實（見偵查卷第64、66頁、本院95年11月30日
    審判筆錄第6 頁），且距案發地點400 、500 公尺，騎乘機
    車1 分鐘內可達之民族路29號土地公廟內設有公廁等情，又
    據證人丁○○於偵查及本院審理證述在卷（見同上偵查卷第
    66、本院95年11月30日審判筆錄第6 頁），並有臺北縣政府
    警察局淡水分局竹圍派出所轄境圖1 份在案足稽，足徵被告
    乙○○辯稱：伊於臺北縣淡水鎮○○路33巷15號前下車，是
    到小貨車旁上廁所云云，實屬無稽。
  被告甲○○雖辯稱係因被告乙○○說要找朋友借錢看病所以
    在該處下車云云，查被告甲○○對於被告乙○○要向哪位朋
    友借錢一事，先於警詢時供稱該名友人住於「淡水鎮○○路
    附近」（見偵查卷第12頁），嗣於偵查中又供稱「我弟弟要
    去找他朋友綽號洪明借錢」（見偵查卷第47頁），迨於本院
    審理中又改稱「要去找綽號華邦或阿文朋友借錢」（見本院
    95 年11 月30日審判筆錄第12頁），其前後供述已有矛盾與
    不合之處，其辯稱被告乙○○要找朋友借錢一事，已難遽採
    ；且被告乙○○經警逮捕後自警詢、偵查及移送本院羈押訊
    問時之歷次供述，均未提及在行竊地點下車之目的是要向朋
    友借錢，僅供稱是在小貨車旁上廁所，甚且於本院羈押庭訊
    問時供稱：「準備要去馬偕醫院，因前天工作受傷，沒錢就
    醫，昨天借到錢，昨天才去醫院縫傷口，因為朋友白天不在
    ，晚上才去他那裡借到錢，所以半夜才去看病，有向朋友借
    到1仟 元」等語（見本院95年度聲羈字第203 號卷第3 頁）
    ，被告2 人就案發當時被告乙○○究竟有無要向友人借錢看
    病，而於該處下車一事供述內容顯然完全不一致，是被告甲○○上開辯解，顯非實情。
  又被告甲○○雖否認知悉被告乙○○下車後有動手行竊小貨
    車之事實，然查：被告乙○○於當日在行竊地點下車之目的
    ，並非找朋友借錢，亦非至該處上廁所，前已詳述，且被告
    2 人為兄弟關係，被告甲○○為機車駕駛，在此情況下，被
    告甲○○自不可能不知悉被告乙○○於深夜在該處下車之真
    正目的，且證人丁○○於偵查、本院審理已證述：盤查當時
    被告甲○○之機車係逆向停等於自用小客車左側車頭旁，被
    告乙○○從被害人小貨車上下來，2 人距離約2 公尺遠，其
    詢問被告甲○○下車是何人，但被告甲○○表示不認識等語
    ，依證人丁○○證述之情節以觀，被告乙○○行竊小貨車時
    與被告甲○○之距離近在咫尺，員警丁○○已當場目擊被告
    乙○○行竊之事，是被告甲○○自無可能未見聞被告乙○○
    之上開犯行甚明，況被告甲○○於製作警詢筆錄時，亦不否
    認當時在現場有向員警表示不認識從小貨車上下來之人等語
    （見偵查卷第13頁），益徵被告甲○○確實已知悉被告乙○○行竊小貨車之事，否則應不致於向員警表示不認識被告乙○○，又被告甲○○既已知悉被告乙○○行竊小貨車之事，
    竟未將機車駛離或加以制止，反悖於常情，將機車逆向臨停
    於小貨車旁約2 公尺處四處張望，且引擎未熄火，則被告甲○○與被告乙○○就本件竊盜犯行，應具有犯意聯絡及行為
    分擔，是被告甲○○上開所辯顯屬飾詞卸責，不足採信。
(四)綜上所述各情，被告2 人所辯各節諉無足採，本件事證明確
    ，犯行堪以認定，自應依法論科。
三、按「共同正犯之成立，祇須具有犯意之聯絡，行為之分擔，
    既不問犯罪動機起於何人，亦不必每一階段犯行，均經參與
    」；又「共同實施犯罪行為，在合同意思範圍內，相互利用
    他人之行為，以達其犯罪之目的，原不必每一階段均參與，
    祇須分擔犯罪行為之一部，即應對於全部所發生之結果共同
    負責，又共同正犯之意思聯絡，不限於事前有所協議，於行
    為當時，基於相互之認識，以共同犯罪之意思參與者，亦無
    礙於共同正犯之成立」，最高法院34年度上字第862 號判例
    意旨及同院90年度台上字第5357號判決意旨可資參照。則本
    件被告2 人事先同謀，而推由被告乙○○實施竊盜之行為，
    被告甲○○則在場自任把風接應之行為，自係以自己共同犯
    罪之意思而為，應屬共同正犯甚明。又按刑法上竊盜罪既遂
    未遂區分之標準，係採權力支配說，即行為人將竊盜之客體
    ，移入一己實力支配之下者為既遂，若著手於竊盜，而尚未
    脫離他人之持有，或未移入一己實力支配之下者，則為未遂
    （最高法院84年度台上字第2256號裁判意旨可參）；本件被
    告所竊取之小貨車，係體積及重量鉅大之物，被告乙○○雖
    已進入車內座於駕駛座上，但尚未發動引擎即為巡邏員警發
    現，則依上開說明，尚屬竊盜未遂階段。
四、核被告乙○○、甲○○所為，係犯刑法第320條第3項、第1
    項竊盜未遂罪嫌；被告2 人間，有犯意聯絡及行為分擔，為
    共同正犯；又查被告乙○○前因違反毒品危害防制條例案件
    ，經臺灣臺東地方法院以91年度訴字第146 號判決處有期徒
    刑10月確定，並於94年2 月23日縮短刑期執行完畢，有臺灣
    高等法院被告前案紀錄表1 份在卷可按，其係於受有期徒刑
    之執行完畢後，5 年內故意再犯本件有期徒刑以上之罪，為
    累犯，應依刑法第47條第1 項之規定加重其刑。被告2 人雖
    已著手竊盜犯罪行為之實行而不遂，為未遂犯，應依刑法第
    25條第2 項未遂犯之規定減輕其刑。被告乙○○部分，並依
    刑法第71條第1 項之規定先加後減之。爰審酌被告2 人前有
    犯罪紀錄素行不佳，又被告乙○○前於94年10月中旬，因結
    夥3 人、持客觀上足供兇器使用之破壞剪等物行竊，經檢察
    官於95年3 月14日以95年度偵字第8906號提起公訴，現於臺
    灣高等法院審理中，又於95年7 月14日因竊取他人機車，經
    檢察官起訴後，本院已於95年11月13日以95年度易字第1065
    號判決判處有期徒刑3 月，有上開起訴書、本院刑事判決各
    1 份在卷足憑，被告乙○○猶未悔改，竟於短期內一再行竊
    ，惡性重大，又被告2 人均正值青壯，竟不思自食其力以獲
    取所需，而共同為竊盜犯行，侵害他人財產法益，倫理非難
    性非輕，並考量彼等犯罪之動機、目的、手段、所生之危害
    、所竊財物之價值及犯罪後仍飾詞狡辯毫無悔悟等一切情狀
    ，分別量處如主文所示之刑，並均諭知易科罰金之折算標準
    ，以示儆懲。
據上論斷，應依刑事訴訟法第299 條第1 項前段、刑法第28條、
第320 條第3 項、第1 項、第25條第2 款、第47條第1 項、第41
條第1 項，刑法施行法第1 條之1 ，判決如主文。
本案經檢察官方祥鴻到庭執行職務。
中    華    民    國    95    年    12    月    14    日
                  刑事第五庭審判長法  官  周政達
                                  法  官  周群翔
                                  法  官  汪梅芬
以上正本證明與原本無異。
如不服本判決，應於判決送達後10日內，向本院提出上訴狀。
                                  書記官  張成龍
中    華    民    國    95    年    12    月    14       日
附錄本案論罪科刑法條之依據：
中華民國刑法第320條
（普通竊盜罪、竊佔罪）
意圖為自己或第三人不法之所有，而竊取他人之動產者，為竊盜
罪，處 5 年以下有期徒刑、拘役或 5 百元以下罰金。
意圖為自己或第三人不法之利益，而竊佔他人之不動產者，依前
項之規定處斷。
前二項之未遂犯罰之。


司法院資訊處製作；財團法人民間司法改革基金會備份。
